【裁判字號】    90,交易,32
【裁判日期】    900906
【裁判案由】    過失傷害
【裁判全文】
臺灣苗栗地方法院刑事判決                            九十年度交易字第三二號
    公  訴  人  臺灣苗栗地方法院檢察署檢察官
    被      告  甲○○
右列被告因過失傷害案件，經檢察官提起公訴（九十年度偵字第九一二號），本院判
決如左：
    主  文
甲○○因過失傷害人，處有期徒刑肆月，如易科罰金，以參佰元折算壹日。
    事  實
一、甲○○明知其未領有駕駛執照，竟於民國八十九年十二月八日上午七時四十分許
    ，騎乘車牌號碼ＥＷＮ–四三八號輕型機車，沿苗栗縣竹南鎮○○路由南往北方
    向行駛，行經光復路照南國小前行人穿越道處，本應注意行近行人穿越道前，應
    減速慢行遇有行人穿越時，無論有無交通警察指揮或號誌指示，均應暫停讓行為
    先行通過，並應注意車前狀況，隨時採取必要之安全措施，而依當時天候晴朗、
    路面乾燥、無缺陷、亦無障礙物，視距良好，又無不能注意之情形，竟疏於注意
    及此，未減速慢行，貿然以時速四十公里之速度行駛，適有行人乙○○行走在上
    開照南國小前行人穿越道上，由西往東正穿越光復路中，甲○○因閃避不及，其
    所騎乘之前開機車車頭撞及乙○○，致乙○○倒地，並受有頭部外傷及撕裂傷、
    多處擦傷等傷害。
二、本案經乙○○訴由苗栗縣警察局竹南分局報請臺灣苗栗地方法院檢察署檢察官偵
    查起訴。
    理  由
一、訊據被告甲○○固坦承於右揭時、地無駕駛執照騎乘機車撞及告訴人乙○○之事
    實，惟矢口否認有何過失傷害犯行，辯稱：當時係告訴人快速奔跑自其左側衝出
    而撞到其所騎機車，且告訴人並未行走在行人穿越道上云云。經查，右揭事實，
    業據告訴人於警訊、偵查及本院審理時指訴綦詳，又被告於八十九年十二月八日
    上午七時四十分許，無照騎乘車牌號碼ＥＷＮ–四三八號輕型機車，沿苗栗縣竹
    南鎮復路由南向北方向行駛，車速約時速四十公里，亦據被告於警訊及本院審理
    時供承在卷，而被告之機車在行人穿越道北側留有長○‧七公尺之刮地痕，且該
    刮地痕並往路中心偏斜，距該刮地痕北側六公尺處有被告之血跡，且該血跡較偏
    路中心處，被告之機車則逆向停在該血跡之東北方約七‧四公尺處之慢車道上，
    有道路交通事故調查報告表及現場照片四幀附卷可稽，倘如被告所辯，本件車禍
    係告訴人未走在行人穿越道上，且係告訴人自其左側衝出撞及其所騎機車而肇事
    ，按刮地痕應係機車倒地滑行所留，且衡諸常情，被告之機車如係自其行駛方向
    之左側受力，則被告所騎機車應係向右倒地，刮地痕亦應向右偏斜，惟查現場刮
    地痕之起點係在行人穿越道北側不遠處，且依刮地痕及血跡方向所示，均係朝被
    告行駛方向之左側偏斜至路中心，而非向右側偏斜，且被告之機車車頭並逆向停
    於慢車道上，顯見其機車車頭應係因受力而轉向，佐以告訴人於穿越道路時，係
    處於行走之狀態，看到機車亦會有閃避之本能反應，自難以刮地痕非起於行人穿
    越道上，而認告訴人原非行走在行人穿越道上，足徵被告於行近行人穿越道前並
    未減速慢行，亦未暫停讓行人先行通過致機車車頭直接撞擊告訴人，使其所騎機
    車倒地向左滑行留下刮地痕，並逆向停於車道上，是被告上開所辯顯與常情不符
    ，不足採信。按汽車（機車亦屬汽車之一種）行近行人穿越道前，應減速慢行，
    遇有行人穿越時，無論有無交通警察指揮或號誌指示，均應暫停讓行人先行通過
    ，並應注意車前狀況，隨時採取必要之安全措施，道路交通安全規則第一百零三
    條、第九十四條第三項分別定有明文，被告行近肇事地點之行人穿越道前，本應
    注意減速慢行，遇有行人穿越時，應暫停讓行人先行通過，並應注意車前狀況，
    而依當時天候晴，路面乾燥、無缺陷，亦無障礙物，視距良好，又非不能注意，
    被告竟疏未注意而貿然以時速四十公里之速度行駛，致撞擊告訴人，使告訴人倒
    地，其就本件車禍之發生有過失甚為明確，又告訴人乙○○因本件車禍致受有頭
    部外傷及撕裂傷、多處擦傷等傷害，有慈祐醫院出具之診斷證明書一紙附卷可稽
    ，是告訴人所受傷害與被告之過失行為間，顯有相當因果關係。本件事證明確，
    被告過失犯行洵堪認定。
二、核被告所為，係犯刑法第二百八十四條第一項前段之過失傷害罪。又被告為汽車
    駕駛人，行經行人穿越道，不依規定讓行人優先通行，且無照駕車，因而致人受
    傷，依法應負刑事上之過失傷害責任，應依道路交通管理處罰條例第八十六條第
    一項之規定加重其刑。爰審酌被告之過失程度、所生之危害、肇事後之態度及告
    訴人之傷勢，且被告尚未與被害人達成民事和解賠償等一切情狀，判處如主文所
    示之刑，並諭知易科罰金之折算標準。
據上論斷，依刑事訴訟法第二百九十九條第一項前段，刑法第二百八十四條第一項前
段、第四十一條第一項前段，道路交通管理處罰條例第八十六條第一項，罰金罰鍰提
高標準條例第一條前段、第二條前段，判決如主文。
本案經檢察官黃智勇到庭執行職務。
中    華    民    國    九十      年      九        月        六        日
                                  臺灣苗栗地方法院刑事第二庭
                                      法  官  陳  慧  萍
右正本證明與原本無異。
如不服本判決，應於送達後十日內向本院提出上訴狀(須附繕本)，上訴於台灣高等法
院台中分院。
                                      書記官  陳  建  分
中    華    民    國    九十      年      九        月        六        日
附錄論罪科刑法條
刑法第二百八十四條第一項
    因過失傷害人者，處六月以下有期徒刑，拘役或五百元以下罰金，致重傷者，處
  一年以下有期徒刑、拘役或五百元以下罰金。


司法院資訊處製作；財團法人民間司法改革基金會備份。
